【裁判字號】    98,訴易,71
【裁判日期】    981215
【裁判案由】    侵權行為損害賠償
【裁判全文】
臺灣高等法院民事判決                  98年度訴易字第71號
原      告  Ａ女      姓名住址.
被      告  甲○○  
上列當事人間因侵權行為損害賠償事件，經本院刑事庭移送前來
，本院於民國98年12月1日言詞辯論終結，判決如下：
    主  文
被告應給付原告新臺幣伍拾萬元，及自民國九十八年七月二十七
日起至清償日止，按週年利率百分之一計算之利息。
原告其餘之訴駁回。
訴訟費用由被告負擔二分之一，餘由原告負擔。
原告假執行之聲請駁回。
    事實及理由
一、原告（真實姓名年籍，詳如卷附代號與真實姓名對照表）起
    訴主張：被告於民國96年11月19日晚間10時30分許，與伊、
    真實姓名年籍均不詳綽號「燕子」及「伊人」等3名女子，
    先在桃園縣桃園市○○街之富麗華KTV夜總會飲酒作樂後，
    再邀伊、「燕子」及「伊人」等3人至桃園市○○路上之友
    宜KTV繼續飲酒唱歌。迄同月20日凌晨4時許，因友宜KTV打
    烊，被告與伊、「燕子」及「伊人」等4人離開時，因伊欲
    返回富麗華KTV夜總會，被告遂邀伊一同搭乘計程車前往富
    麗華KTV夜總會。途中，被告向伊佯稱：其與「燕子」、「
    伊人」等人，已經約好在桃園縣桃園市○○○路165號之麗
    星花園汽車旅館（下稱系爭旅館）見面，「燕子」與「伊人
    」稍後會一起過來等語，伊不疑有他，遂隨同被告搭乘計程
    車前往系爭旅館。伊與被告進入系爭旅館165號房間後，因
    覺「燕子」與「伊人」為何遲遲未到場，乃啟疑並生警覺之
    心，遂於同日凌晨4時42分許，撥行動電話向友人陳照洲求
    援稱：「我覺得我好像被設計了，你馬上來救我，我在麗星
    汽車旅館」等語。被告見狀，乃奪下伊之行動電話，旋基於
    強制性交之犯意，違反伊之意願，在系爭旅館165號房內之
    沙發上，強掀伊上衣，並將該上衣繞過伊之頭部，使伊雙手
    無法動彈，並隨即褪去伊外褲、內褲，且欲以其生殖器插入
    伊陰道，以此強暴之方式著手對伊為強制性交。其間，伊不
    斷向被告求饒，並奮力抵抗，致手腕、背部、大腿、膝蓋等
    處受有紅腫、瘀青等傷害。嗣因伊不斷抵抗，且伊表明求援
    之意後突然斷訊，陳照洲心覺有異，故持續撥打行動電話給
    伊，使伊之行動電話不斷發出來電鈴聲，被告乃告以伊：「
    妳可以打電話去求救」，伊遂再於同日凌晨4時50分許復撥
    打行動電話給陳照洲，並趁機奔往門口欲逃離現場，此時被
    告乃起身追回伊，並再度奪下伊之行動電話，又將伊抱回沙
    發上，然伊已撥通陳照洲之行動電話，而陳照州於電話中則
    聽見伊稱：「求求你放過我，讓我走」等語。其後，因伊在
    被告欲繼續為強制性交之過程中，仍不斷尖叫並持續向被告
    求饒，被告遂跟伊稱：「停止尖叫就放過妳」等語。故在伊
    停止尖叫後，被告遂停止繼續強制性交行為，未以其生殖器
    插入伊陰道。嗣因陳照洲在電話中聽聞伊哭喊求救後，因擔
    心伊之安危，報警處理，警方旋於同日凌晨5時許，至系爭
    旅館165號房內臨檢查獲，被告因而強制性交未遂等情。爰
    依侵權行為損害賠償之法律關係，請求被告賠償無法工作之
    損失新臺幣（下同）20萬元，非財產上損害賠償80萬元，而
    聲明：(一)被告應給付原告100萬元，及自起訴狀繕本送達翌
    日起至清償日止，按週年利率1％計算之利息。(二)願供擔保
    ，請准宣告假執行。
二、被告則以：伊確於上揭時地，與原告一同搭乘計程車前往系
    爭旅館165號房內，並在沙發上有親吻原告嘴唇及撫摸原告
    下體等情事，但無強制性交行為。經原告表示不願意後，伊
    即停止，未與原告為性交行為等語置辯，並聲明：原告之訴
    駁回。
三、兩造不爭執之事實（見本院98年11月5日準備程序筆錄，並
    依判決格式修正或刪減文句，或依爭點論述順序整理內容）
（一）兩造於96年11月19日晚間10時30分許，與真實姓名年籍均
      不詳綽號「燕子」及「伊人」等4人，先在桃園縣桃園市
      ○○街之富麗華KTV夜總會飲酒作樂後，再至桃園市○○
      路上之友宜KTV繼續飲酒唱歌。迄同月20日凌晨4時許，因
      友宜KTV打烊，兩造與「燕子」及「伊人」等4人離開友宜
      KTV。
（二）兩造一同搭乘計程車至桃園縣桃園市○○○路165號之系
      爭旅館，並進入系爭旅館165 號房間。
（三）原告曾先後於96年11月20日凌晨4時42分許、50分許撥打
      行動電話予陳照洲。警方於同日凌晨5時許，至系爭旅館
      165號房內臨檢。
（四）被告於爭旅館165號房內，曾在沙發上有親吻原告嘴唇及
      撫摸原告下體等情事。
（五）上揭事實，並有兩造不爭執其形式真正（見本院同上筆錄
      ）之蒐證照片、現場執行臨檢記錄表附卷可稽（分別見刑
      事案件偵查卷『下稱偵查卷』第20頁至第27頁、第30頁）
      ，自堪信為真實。
四、經本院於98年11月5日與兩造整理並協議簡化之爭點為（見
    本院上開筆錄，並依本院論述之先後與妥適，而調整其順序
    、內容）：
（一）被告有無侵權行為之事實？被告撫摸原告之身體，是否以
      強暴手段所為？
（二）原告得否請求損害賠償？其金額若干？
  １、關於無法工作之損失20萬元部分？
  ２、關於非財產損害賠償部分？
五、茲就爭點分別論述如下
（一）被告係以強暴手段撫摸原告身體，而有侵權行為之事實。
    按因故意或過失，不法侵害他人之權利者，負損害賠償責
      任。民法第184條第1項前段定有明文。是以，侵害權利者
      ，即係違反權利不可侵犯之義務，亦即違反法律禁止之規
      定，應屬不法。查兩造一同進入系爭旅館165號房間；被
      告於爭旅館165號房內，曾在沙發上有親吻原告嘴唇及撫
      摸原告下體等事實，為兩造所無異詞（見上三之（二）、
      （四）所示），自堪認為實在。準此，被告否認涉有侵權
      行為之事實，是應審酌者，厥為被告否以強暴手段為侵權
      行為？其行為是否不法？有無故意或過失等部分，合先敘
      明。
    原告於刑事案件警察局調查（下稱警局調查）時，即明確
      指述被告有侵權行為之事實（見偵查卷第5頁至第11頁）
      。而於刑事案件臺灣桃園地方法院檢察署檢察官（下稱檢
      察官）偵訊時，原告並具結證稱：96年11月20日凌晨，伊
      等去KTV唱歌，後來要回富麗華KTV夜總會開車返家。因另
      外二名同事說有事要談，故伊始與被告一起搭計程車回富
      麗華KTV夜總會。因為伊有喝酒，怎麼去麗星汽車旅館，
      伊都記不起來。進入系爭旅館後，伊有打給陳照洲，並說
      伊好像被同事設計了，因為發現伊不是回公司，而是到系
      爭旅館。進入系爭旅館後，被告要脫伊之衣服，伊即說：
      伊不做S（性交易），伊沒辦法，求被告放了伊，被告將
      伊之行動電話搶去藏起來。其後，伊找到電話後，再打給
      陳照洲求救。第一通電話伊只說，伊好像被設計了，伊在
      麗星。第二通電話時，伊在門口，被告擋住伊，不讓伊出
      去，又抓住伊的手。伊跟被告說「求求你放過我」。伊未
      跟陳照洲講到話，但電話是接通的等情（見偵查卷第47頁
      至第48頁）。
    嗣原告於刑事案件臺灣桃園地方法院（下稱桃園地院）審
      理時，再度具結證稱：96年11月20日凌晨，伊有與被告去
      系爭旅館。本來是一起搭計程車回公司，伊才和被告一起
      搭計程車，伊不知道要去系爭旅館。伊比較清醒有意識時
      ，人已經在系爭旅館沙發上。當時伊詢問被告，為何會在
      系爭旅館內，被告說與另外兩位同事約在那邊，要伊打電
      話給他們。伊不知道他們的電話，所以被告要伊打給大班
      ，但一直打不通，伊就打電話給陳照洲，告訴陳照洲伊好
      像被設計了。被告聽到伊打電話給陳照洲之後，將伊強壓
      在沙發上。伊記得被告好像先將伊壓在沙發上，把伊之電
      話搶走。伊只知道被告將伊上衣向上掀套在伊頭上，伊之
      雙手被衣服束縛住，無法反抗，伊一直掙扎尖叫。被告壓
      住伊之後，開始脫伊的外褲及內褲，然後將伊之內衣往上
      翻，伊求被告放過伊，被告都不聽，因為伊一直反抗，然
      後被告將伊連衣服及身體抓起來往後敲，故伊頭部即受傷
      。因伊看不到，所以不知道敲到哪裡，掙扎中，伊已經是
      在地板上了。被告用手搓伊之胸部，伊一直掙扎，碰到被
      告的大腿，伊發現被告沒有穿褲子，應該也沒有穿著內褲
      ，伊掙扎時有碰到被告腹部及腰部。被告除了以手搓伊之
      胸部外，還用手指搓伊的生殖器，伊求被告放過伊。照片
      顯示伊的手腕、膝蓋、大腿、背部均有受傷，這些傷都是
      掙扎時造成的，即被告壓住伊及伊逃跑時，被告抓住伊，
      伊掙扎過程中造成的。後來房間電話響了，被告跑去接電
      話，有警察臨檢，伊趁此時往外衝，這件事才結束。伊打
      第一通電話時，是趁被告未注意時偷打，被告以為伊要打
      給大班，此時被告還未對伊非禮。但是過了一下，被告聽
      到伊講話內容，伊好像被設計了，這時候被告開始對伊非
      禮，還把伊之電話搶走；非禮伊之後，電話一直響，伊打
      第二通電話給陳照洲時，伊一直求被告放過伊等語（見刑
      事案件桃園地院審理卷『下稱地院卷』第40頁至第45頁）
      。觀諸原告於刑事案件桃園地院審理時之證言內容，距離
      本件侵權行為事發時間，已近1年。惟其指稱遭性侵害之
      細節，均與警局調查、檢察官偵訊時之證言，並無何差異
      或有瑕疵可指，已見非虛構之詞。
    佐以證人即報警之原告友人陳照洲於檢察官偵訊時，具結
      證述：伊於96年11月20日凌晨4點42分、4點50分，先後接
      到原告電話，第一通說要伊快點去救她，伊問原告在哪裡
      ，原告說在系爭旅館，之後電話馬上就斷掉了。第二通是
      原告哭著在求救，電話裡有說「求求你放過我，放我走」
      ，伊還有聽男生的聲音說「妳可以打電話叫妳朋友來救妳
      」，伊不知道原告是否在與伊講話，伊可以確定這兩通電
      話都是原告的行動電話等語（見偵查卷第47頁），與陳照
      洲於警局調查時陳述內容相合（見偵查卷第19頁）。基此
      以觀，陳照洲與原告結證情節互核相符，應非構陷被告之
      詞。
    參諸證人即現場執行臨檢之員警黃志盛於刑事案件桃園地
      院審理時具結證稱：96年11月20日凌晨5時左右，會前往
      系爭旅館臨檢，乃因為接獲民眾報案，該民眾自稱是被害
      人朋友，說被害人被押在系爭旅館裡面，請求警方前往協
      助。其等抵達現場，由被告開門，然後原告在沙發上哭訴
      ，由伊先詢問被告，另外一位同事詢問原告；臨檢紀錄表
      記載沙發凌亂，但從現場照片來看，沙發是整齊的，這些
      照片是事後去拍的，而臨檢紀錄表是當場寫的；被告來應
      門時，其目視原告坐在沙發哭，原告看到其等，馬上衝過
      來，被告解釋說兩造是朋友，因為有點不愉快；原告跑過
      來後，其等站在被告、原告之間，把兩造隔開；其在臨檢
      時，有看到原告哭泣的情形，一開門聽到原告哭泣的聲音
      ，原告跑向其等時，也看到原告的眼淚等語（見地院卷第
      50頁至第54頁）。由是以察，黃志盛陳述尋獲原告時之情
      狀，與遭性侵害被害人驚恐哭泣之情緒反應相合。再細繹
      原告、黃志盛於刑事案件桃園地院審理時，就案發時之詳
      情進行交互詰問，並給予被告對質之機會，原告、黃志盛
      所述亦完整明確且一致。佐以黃志盛為查獲本案之員警，
      與兩造無任何利害關係，當無曲意偏袒一方之理，其證言
      應可採信。
    再者，被告於刑事案件警局調查中，亦曾陳稱：伊於搭乘
      計程車前往系爭旅館途中，曾向原告說另兩位同事也會過
      來；伊有拉扯原告的衣服屬實；伊在系爭旅館105房間內
      將長褲脫去，伊將身上長褲脫去，是準備要與原發生性行
      為；伊當時在沙發上，有與原告發生爭執及拉扯；伊與原
      告在拉扯之間，造成原告手腕的傷痕；原告手腕的傷是拉
      扯之間造成的，其他部分的傷痕也可能是在拉扯間所造成
      的等情（見偵查卷第14頁至第16頁）。審諸被告於該警局
      調查筆錄內容，對於被告否認情節，亦記載詳細，應無悖
      於被告陳述之真義，堪予採取。據此而論，被告於刑事案
      件警局調查時，其陳述部分內容，不僅與原告指訴若合符
      節，亦涉及侵權之不法行為。此外，再佐諸現場照片、原
      告受傷照片、性侵害犯罪事件通報表、現場執行臨檢紀錄
      表等附卷為憑（分別見偵查卷第20頁至第30頁、第55頁至
      第62頁），堪認原告上開指述各情，應可採信。
    被告於刑事案件接受內政部警政署刑事警察局之測謊，依
      該局97年2月26日刑鑑字第0970028372號鑑定書，被告對
      「有將手指插入原告之陰道內」及「並未以手指插入原告
      之陰道內」兩項問題之測謊鑑定結果，係「無法有效鑑判
      」（見偵查卷第69頁至第76頁）；而測謊鑑定結果為「無
      法有效鑑判」，在鑑識學上之意義係指「無法認定被告是
      說謊或不是說謊」，也即被告有可能針對上開二問題說謊
      或是沒有說謊（見地院卷第86頁），顯非指被告已「通過
      測謊」。故不能以被告通過測謊等語，而認被告並無本件
      侵權行為。
    被告雖辯以：就伊何時脫原告之衣褲，原告前稱在地板上
      ，後稱在沙發上；又原告於警局調查時稱，在計程車上經
      告知是要去系爭旅館，但在檢察官偵訊時稱，怎麼去系爭
      旅館沒有印象，後於刑事案件桃園地院審理時，又稱上計
      程車後就沒有意識，足見原告陳述有前後不一之瑕疵云云
      。
    惟衡諸一般論理法則，人類記憶力以事情初發之際最為清
      晰，隨著歲月之更迭衰退而模糊。查原告於刑事案件警局
      調查、檢察官偵訊至桃園地院審理時之陳述，時間差距已
      將近1年。是故，原告指述之細節方面，雖因時間經過、
      多次相同之訊問、訊問方式之不同，致細節有所出入而未
      能為完整之陳述。然原告就所述遭被告強行脫衣、撫摸，
      並欲以手指插入陰道等基本事實，尚無矛盾之處，且與證
      人陳照洲、黃志盛證述之情節相符。因之，原告指述遭被
      告強制性交之細節，或有些微不同之處，但無礙其所述基
      本事實之真實性，堪予採信。
    被告復辯以：依原告所述，因抵抗伊而受有四肢碰撞之傷
      害，過程十分激烈，惟證人黃志盛證稱，現場沙發前擺設
      有茶几，剛好可以容納一個人可以躺的空間，其臨檢時，
      沙發上的靠枕沒有擺整齊，那張茶几擺設角度不是像現場
      照片所示的平行狀態。倘原告確因反抗、掙扎而受傷，則
      沙發與茶几間，將因原告動作以致有大距離的移動，足徵
      原告所述情節與現場跡象不符云云。
    然依現場照片以觀，系爭旅館165號房內之沙發前，雖有
      茶几1張，然沙發之左方並無其他物品擺設而甚為廣闊，
      且係往房間門口之方向（見偵查卷第21頁至第22頁）。據
      此以觀，即令原告前曾指述被告將其壓於地上，欲進行強
      制性交行為，然原告並非稱其係遭被告壓於茶几與沙發中
      間之地面上，故尚非不可能因原告奮力抵抗之故，而使其
      受被告強壓之位置，係在沙發之左側空曠地板處，此與證
      人黃志盛結證稱：當時現場臨檢時，茶几位置擺設有點斜
      ，並不是平行等語，要無矛盾之處。蓋原告確可能先於沙
      發上欲掙扎脫離被告實力支配，而往門口逃離而未果。而
      於不遠處（沙發左前側）遭被告強壓於地面上，其過程並
      使茶几之位置產生歪斜。由是以觀，尚難認原告上開指述
      ，有何與經驗法則或現場跡證相違之處。職是，被告上開
      所辯，尚不足採。
    被告再辯稱：伊誤以為係將原告買出場，而認原告應同意
      性交，故對其全身有愛撫行為，致原告緊貼於內褲之護墊
      ，留有伊撫摸原告性器流下之皮膚角質屑或汗水，而驗出
      伊所有之DNA。惟原告堅稱是內褲脫下來後，伊始以手指
      性侵。若如此，則伊之手指不可能留下分泌物於原告體內
      ，而於原告穿回內褲後才流出為護墊所沾黏，則伊之DNA
      不可能留存在檢體上。因此，足證伊之手指確曾碰觸緊貼
      原告內褲之護墊，即伊係在原告仍穿著褲子時，因愛撫原
      告下體留下DNA檢體，可知伊乃誤以為原告願意與伊發生
      性關係，始會對原告有不禮貌舉動云云。
    惟依諸一般經驗法則，於有女性陪同飲酒、唱歌、遊戲之
      酒店特種行業，客人至該特種行業之消費方式，係開檯進
      入包廂後，以節數、服務人員人數（即俗稱叫小姐人數）
      計算消費金額（包廂費、酒錢、餐飲費或有另計），此間
      之消費不包括帶出場之性服務。易言之，特種行業之服務
      人員（即小姐）所供給之服務內容，係陪喝酒、玩遊戲、
      唱歌跳舞等，至於男客與小姐於包廂內進行之娛樂行為尺
      度為何，不一而足。參以被告於刑事案件桃園地院審理時
      自承：伊在那邊（即富麗華夜總會KTV）消費近10年，那
      天伊花了3、4萬費用，包括了他們三個（即原告、燕子、
      伊人）之出場費用，在本案之前，伊沒有跟原告發生過性
      交易，也沒有跟原告確認過帶出場之費用，是否包括性交
      易等語（見地院卷第74頁至第75頁）。綜此可見，以被告
      於上開特種行業消費將近10年之經驗，焉有不知於該特種
      行業消費之服務內容，並不包含性交易？甚且，被告亦稱
      原告從未與其性交易，則被告如何計算原告為性交易之金
      錢代價高低？是否已逾其已消費之3、4萬元而不需另外補
      貼？是以，被告辯稱：誤以為將原告買出場，而認原告願
      意跟被告發生性行為云云，顯與事理有違，而非可採。
    據上而論，被告否認涉有侵權行為事實，應非可採。易言
      之，被告係以強暴手段撫摸原告身體，屬不法行為，且為
      故意，而有侵權行為之事實，洵堪認定。
（二）原告請求非財產上損害賠償為50萬元及其法定遲延利息部
      分，為有理由，應予准許。逾此部分，則屬無據。
  １、關於無法工作之損失20萬元部分，原告未舉證證明損害，
      此部分請求，尚非可取。
    原告主張：被告造成伊之身體傷害，致2個月無法工作，
      應賠償20萬元云云。
    然按當事人主張有利於己之事實者，就其事實有舉證之責
      任。民事訴訟法第277條本文規定甚明。查原告對於其因
      被告上開侵權行為，造成身體傷害，致2個月無法工作之
      事實，並未舉證以實其說。是其空言主張，尚非可採。
  ２、關於非財產損害賠償部分，應以50萬元之範圍內為可採，
      逾此部分，要屬無據。
    按因故意或過失，不法侵害他人之權利者，負損害賠償責
      任。又不法侵害他人之身體、自由者，被害人雖非財產上
      之損害，亦得請求賠償相當之金額，此觀諸民法第184條
      第1項前段、第195條第1項前段等規定自明。
    查被告有上開侵權行為之事實，業經認定如上（一）所示
      ，從而，揆諸上開法條規定，原告請求被告賠償非財產上
      之損害，應屬有據。本院審酌被告所涉侵權行為之情節，
      對於原告造成身體、精神之損害，兩造身分、經濟能力及
      社會地位等情狀，因認原告請求被告賠償80萬元，尚嫌過
      高，爰在50萬元範圍內，予以准許。
    按負損害賠償責任者，除法律另有規定或契約另有訂定外
      ，應回復他方損害發生前之原狀。因回復原狀而應給付金
      錢者，自損害發生時起，加給利息。民法第213條第1、2
      項定有明文。復按民法第213條第2項所謂因回復原狀而應
      給付金錢者，例如所侵害者為金錢，則應返還金錢，如所
      侵害者為取得利益之物，則於返還原物外，更應給付金錢
      抵償其所得利益，始克回復原狀。是我民法明定身體健康
      之傷害，應為金錢賠償（民法第193條、第195條第1項前
      段），此即民法第213條第1項所謂法律另有規定，自無適
      用同條第2項規定之餘地（最高法院56年臺上字第1863號
      判例參照）。又給付無確定期限者，債務人於債權人得請
      求給付時，經其催告而未為給付，自受催告時起，負遲延
      責任。其經債權人起訴，或依督促程序送達支付命令，或
      為其他相類之行為者，與催告有同一之效力；遲延之債務
      ，以支付金錢為標的者，債權人得請求依法定利率計算之
      遲延利息，民法第229條第2項、第233條第1項前段分別定
      有明文。因此，原告請求被告給付自刑事附帶起訴狀繕本
      送達日（98年7月26日，見附民卷第4頁）之翌日（即98
      年7月27日）起至清償日止，按週年利率1％計算之遲延利
      息，亦屬有據。
六、綜上所述，原告基於民法第184條第1項前段、第195條第1項
    等規定，請求被告負損害賠償責任，自屬有據。從而，原告
    依上開侵權行為損害賠償之法律關係，請求被告給付100萬
    元，及自98年7月27日起至清償日止，按週年利率1％計算之
    利息，於50萬元及自98年7月27日起至清償日止，按週年利
    率1％計算之利息部分，為有理由，應予准許。惟本件為不
    得上訴之事件，於本院判決後即已確定，故原告陳明此部分
    願供擔保聲請宣告假執行等情，自無准許之必要，而應予駁
    回。至原告逾上開所為請求部分，為無理由，應予駁回。其
    此部分假執行之聲請，亦失所附麗，應併予駁回。
七、本件事證已臻明確，至於未論述之爭點；兩造其餘之攻擊或
    防禦方法；未經援用之證據，經本院斟酌後，認為均不足以
    影響本判決之結果，自無一一詳予論駁之必要，併此敘明。
八、本件原告之訴，為一部有理由，一部無理由，依民事訴訟法
    第79條，判決如主文。
中    華    民    國    98    年    12    月    15    日
                    民事第五庭
                        審判長法  官  李錦美
                              法  官  黃雯惠
                              法  官  鍾任賜
正本係照原本作成。
不得上訴。
中    華    民    國    98    年    12    月    16    日
                              書記官  吳金來

司法院資訊處製作；財團法人民間司法改革基金會備份。
